【裁判字號】    99,監宣,35
【裁判日期】    990510
【裁判案由】    撤銷監護宣告
【裁判全文】
臺灣板橋地方法院民事裁定              99年度監宣字第35號
聲    請    人  甲○○
相    對    人  乙○○
即受監護宣告人
上列聲請人聲請撤銷監護宣告事件，本院裁定如下：
    主    文
本院九十二年度禁字第二二三號宣告禁治產事件宣告乙○○（男
、民國○○○年○月○○日生、身分證統一編號：Ｚ00000
0000號）為受監護宣告之人之裁定應予撤銷。
聲請程序費用由相對人負擔。
    理    由
一、本件聲請意旨略以：聲請人之子即相對人乙○○前經鈞院於
    民國93年1 月30日以92年度禁字第223 號裁定宣告禁治產。
    現相對人經延醫診治，已完全康復，能夠處理自己的事務。
    為此，依民事訴訟法第619 條規定，聲請鈞院裁定撤銷禁治
    產等語，並檢附戶籍謄本、亞東紀念醫院診斷證明書（乙種
    ）各1 件為證。
二、按民法總則中華民國97年5 月2 日修正之條文施行前，已為
    禁治產宣告者，視為已為監護宣告，並於修正施行後，適用
    修正後之規定，民法總則施行法第4 條第2 項定有明文，而
    該民法總則修正條文已於98年11月23日施行。次按受監護之
    原因消滅時，法院應依前項聲請權人之聲請，撤銷其宣告；
    依民法規定得聲請監護宣告之人，於監護宣告之原因消滅後
    ，得聲請撤銷監護宣告，修正後之民法第14條第2 項、民事
    訴訟法第619 條亦分別定有明文。
三、經查:
（一）聲請人前曾具狀向本院聲請宣告乙○○為禁治產人，並經
      本院以92年度禁字第223 號民事裁定宣告乙○○為禁治產
      人等情，業經本院依職權調閱該禁治產事件卷宗查明無訛
      ，自應認為真實。而依前揭民法總則施行法之規定，視為
      已對乙○○為監護宣告，並適用修正後之規定，先予敘明
      。
（二）聲請人主張相對人經延醫診治，已完全康復，能夠處理自
      己的事務等情，本院審驗相對人之心神狀況，並依板橋亞
      東紀念醫院鄭懿之醫師之檢查結果，認為「一、身體狀況
      ：身體一般狀況尚好；二、心理測驗：對長句子需重複講
      才能抓到重點，動作協調較差，整體速度與反應偏慢，其
      整體認知功能屬於中下程度，與過去學歷相較無顯著差異
      ；三、精神狀態：對答尚屬合宜與切題」等語，有該醫院
      99年4 月6 日精神鑑定報告書1 份附卷可稽。且查本院於
      99 年4月6 日，在鑑定人即鄭懿之醫師前訊問相對人：「
      （問：你覺得你現在有精神病嗎？）沒有，已經好了。」
      、「（問：你以前是何時感覺有精神分裂症狀？） 很久
      以前了，92年時，當時我在電腦公司上班，病發，在88年
      就有這個病。」、「（問：是否知道為何得病？）可能壓
      力太大。」、「（問：平常有無就醫、服藥？）現在沒有
      ，從98年就沒有，之前在北投、亞東、國外就醫。」、「
      （問：目前還會有幻覺、幻聽？）沒有。」、「（問：生
      活作息是否正常？）正常。」等語明確。本院復就相對人
      之心神狀況訊問鑑定人鄭懿之醫師，據其陳稱：「相對人
      為慢性精神分裂患者，近一年症狀控制相對穩定」等情。
（三）綜上事證，本院審驗相對人之心神狀況，並採用上開鑑定
      意見認為，相對人對於本院之詢問，均能針對問題清楚回
      答，而鑑定人之精神鑑定報告結論亦認為，相對人係一「
      殘餘型精神分裂症」之個案，發病至今已十數年，目前已
      無明顯正性症狀，僅有殘存負性症狀，近一年多社會適應
      狀況可，推定對一般外界事務之理會判斷力亦有一般成年
      人之行為能力，其精神狀態並未達心神喪失或精神耗弱之
      程度。足認相對人受監護宣告之原因已消滅。從而，聲請
      人據以聲請撤銷前開監護宣告裁定，為有理由，應予准許
      。
四、依民事訴訟法第622 條第1 項，裁定如主文。
中    華    民    國    99    年    5     月    10    日
                  家事法庭  法  官  郭光興
以上為正本係照原本作成。
如對本裁定抗告須於裁定送達後10日內向本院提出抗告狀。
中    華    民    國    99    年    5     月    10    日
                            書記官  簡維萍

司法院資訊處製作；財團法人民間司法改革基金會備份。
